【裁判字號】    98,交聲,276
【裁判日期】    980331
【裁判案由】    交管條例聲異
【裁判全文】
臺灣板橋地方法院交通事件裁定         98年度交聲字第276號
原處分機關  交通部公路總局臺北區監理所
異  議  人
即受處分人  甲○○
上列異議人即受處分人因違反道路交通管理處罰條例事件，對於
交通部公路總局臺北區監理所民國98年1 月22日所為之處分（原
處分案號：北監自裁字第裁40-A00WPD184號），聲明異議，本院
裁定如下：
    主  文
異議駁回。
    理  由
一、原處分意旨略以：異議人即受處分人甲○○於民國97年1 月
    11日11時55分許，駕駛車號9973-KG 號自用小客貨車，行經
    臺北市○○路，有「汽車行駛於一般道路上汽車駕駛人未繫
    安全帶」之違規事實，經臺北市政府警察局警員當場攔停告
    知違規事實，而甲○○拒絕簽收，警員即於97年1 月15日填
    製臺北市政府警察局北市警交大字第A00WPD184 號舉發違反
    道路交通管理事件通知單（下稱舉發通知單）舉發，並經原
    處分機關於97年1 月22日以北監自裁字第裁40-A00WPD184號
    違反道路交通管理事件裁決書，依道路交通管理處罰條例第
    31條第1 項規定，裁處罰鍰新臺幣（下同）1,500 元。
二、異議意旨略以：伊並未收到舉發通知單及採證照片，且違規
    時間已逾1 年，又無證據證明伊有未繫安全帶之違規行為，
    為此聲明異議，請求撤銷原處分云云。
三、按汽車行駛於道路上，其汽車駕駛人或前座乘客未繫安全帶
    者，處駕駛人新臺幣1,500 元罰緩；其實施及宣導辦法，由
    交通部定之。又行車前，駕駛人及前座乘客均應繫妥安全帶
    ，道路交通管理處罰條例第31條第1 項、道路交通安全規則
    第89條第1 項第5 款分別定有明文。
四、經查：
  (一)異議人於前揭時、地，駕駛車號9973-KG 號自用小客貨車，
    行經臺北市○○路之事實，為異議人所不爭執，並經證人即
    本件舉發警員康木榮於本院訊問時證述明確，堪信屬實。再
    異議人於前揭時、地，駕車行駛時，並未繫安全帶之情，業
    據證人康木榮於本院訊問時具結證稱：我當天在該處執行交
    通取締違規勤務，發現一個駕駛人沒有繫安全帶，我吹哨子
    ，請這個駕駛人停車，這個駕駛人看到我就把安全帶繫上，
    然後靠邊停車，我就上前告訴駕駛人說你剛才沒有繫上安全
    帶，並請他出示證件等語（見本院98年3 月26日訊問筆錄第
    2 頁），而證人康木榮係於執行勤務當中，偶然發現本件違
    規事實，衡情應無設詞攀誣，或虛構違規事實以陷害異議人
    之可能。況警員執行公務時，本身即受有行政懲處責任之監
    督，且其到庭具結作證，更係以刑事責任擔保其證言之真實
    性，故證人前開證述內容，以及其所記錄舉發之本件違規事
    實，應無不可採信之處，且證人康木榮亦明確證稱：（問：
    當天的天色、光線如何？）當天是白天，接近中午的時候，
    光線很明亮，我確定我沒有看錯，我的確親眼目睹異議人沒
    有繫上安全帶等語（見本院98年3 月26日訊問筆錄第3 頁）
    ，佐以異議人於本院訊問時亦供稱：證人是騎乘機車騎到我
    前面把我攔阻下來，並請我出示證件等語（見本院98年訊問
    筆錄第3 頁），足徵證人康木榮確有親眼目擊異議人駕車行
    駛時，並未繫安全帶無疑，自無錯認誤判之虞。是異議人猶
    空言辯稱：沒有違規云云，無非事後卸責之詞，殊無可採。
    另異議人辯稱：本件所指之違規時間，距今已逾一年多云云
    ，仍無礙於本件違規事實之認定，亦無從解免異議人未繫安
    全帶之違規責任，是異議人上開所辯，同無可採。
  (二)異議人雖辯稱：伊未收到違規通知單云云，惟按行為人有違
    反道路交通管理處罰條例之情形者，應填製舉發違反道路交
    通管理事件通知單，並於被通知人欄予以勾記，當場舉發者
    ，如被查獲之駕駛人為受處分人，應將該通知單填記後交付
    該行為人簽名或蓋章收受之，拒絕簽章者，並記明其事由，
    視為已收受，此觀違反道路交通管理事件統一裁罰基準及處
    理細則第11條第1 項第1 款規定自明。查本件異議人係遭警
    員當場攔停而掣單告發後，異議人拒絕收受舉發通知單，經
    警員在舉發通知單上收受通知聯者簽章欄處註記：「拒簽拒
    收」等字樣，有舉發通知單在卷可考，並經證人康木榮證述
    明確，是依上開規定，應視為異議人已經收受該通知單。況
    以異議人所稱：並未有未繫安全帶違規之情，顯見異議人確
    實知悉警員所製作之上開通知單意義為何，異議人如有不服
    或事後願繳納罰鍰，自得為後續之救濟行為或繳款行為，異
    議人本身之權利並未因而受有影響，足見異議人本件交通違
    規事件之程序利益，已得以保障。是異議人辯稱：並無收到
    違規通知單云云，所辯無非推卸之詞，不足採信。
  (三)異議人又辯稱：本件並無採證照片為證云云，然對於駕駛人
    駕駛汽車行使於一般道路未依規定繫安全帶之違規行為，法
    無明文須以照片或錄影紀錄憑以認定，自應由行政機關本於
    職權調查一切證據後認定之，否則，倘要求一律須以照片或
    錄影紀錄證明，非但虛耗國家資源，且顯然違反道路交通行
    政具有之機動、迅速、多元特性，有害主管機關稽查不法、
    維護道路交通安全之行政目的。故執勤員警本乎個人之感官
    知覺，親自見聞客觀情狀所為之證述，亦屬合法之證據資料
    ，倘經調查結果，認其證詞明確，無故意構陷及錯認誤判之
    虞，具有相當之證明力，據以認定違規事實成立者，洵屬法
    之所許。從而，異議人上開所辯，顯有誤會。
五、綜上所述，本件異議人所有之前開自用一般小客貨車，確有
    於前述時、地，有「汽車行駛於一般道路上汽車駕駛人未繫
    安全帶」之違規行為，事證明確。從而，原處分機關依據道
    路交通管理處罰條例第31條第1 項之規定，裁處罰鍰1,500
    元，其認事用法均無違誤，裁罰亦無不當，本件異議為無理
    由，應予駁回。
據上論斷，應依道路交通管理處罰條例第87條第2 項，道路交通
案件處理辦法第19條，裁定如主文。
中    華    民    國    98    年    3     月    31    日
                  交通法庭    法  官  鄧雅心
以上正本證明與原本無異。
如不服本裁定，應於送達後5 日內，向本院提出抗告狀。
                              書記官  王小芬
中    華    民    國    98    年    3     月    31    日


司法院資訊處製作；財團法人民間司法改革基金會備份。
